【裁判字號】    97,親,135
【裁判日期】    971021
【裁判案由】    否認子女
【裁判全文】
臺灣桃園地方法院民事判決               97年度親字第135號
原      告  甲○○
                        5樓
被      告  丙○○
                        3號
被      告  乙○○
兼  上二人
法定代理人  丁○○
上列當事人間請求否認子女事件，本院於民國97年10月7 日言詞
辯論終結，判決如下：
    主      文
確認被告丙○○、乙○○非被告丁○○自原告甲○○受胎所生之
婚生子。
訴訟費用由被告負擔。
    事實及理由
一、原告起訴主張：原告與被告丁○○於民國74年3 月25日結婚
    ，並於86年3 月20日離婚，被告丙○○於80年8 月12日、乙○○於81年11月27日出生，按從子女出生日回溯第181 日起
    至第302 日止，為受胎期間。妻之受胎，係在婚姻關係存續
    中者，推定其所生子女為婚生子女。然被告丙○○、乙○○
    並非被告丁○○自原告受胎所生。並為訴之聲明：確認被告
    丙○○、乙○○非被告丁○○自原告受胎所生之婚生子。
二、被告丙○○、乙○○、丁○○方面：同意原告之請求。
三、按從子女出生日回溯第181 日起至第302 日止，為受胎期間
    。妻之受胎，係在婚姻關係存續中者，推定其所生子女為婚
    生子女。前項推定，夫妻之一方或子女能證明子女非為婚生
    子女者，得提起否認之訴。前項否認之訴，夫妻之一方自知
    悉該子女非為婚生子女，或子女自知悉其非為婚生子女之時
    起2 年內為之。民法第1062條第1 項及第1063條第1 項、第
    2 項、第3 項前段定有明文（以上為96年5 月23日修正後之
    條文，若依修正前之1063條第2 項規定，夫妻欲提起否認之
    訴，應於知悉子女出生之日起1 年內為之）。另民法親屬編
    施行法於96年5 月23日亦同時增訂第8-1 條規定「夫妻已逾
    中華民國96年5 月4 日修正前之民法第1063條第2 項規定所
    定期間，而不得提起否認之訴者，得於修正施行後2 年內提
    起之」。據此，本件原告於97年8 月4 日起訴時（見起訴狀
    之收文章）雖已逾知悉子女出生之日起1 年之期間，惟依修
    正後之親屬編施行法第8-1 條規定，本件原告起訴時間仍屬
    合法，先予敘明。
四、原告主張其與被告丁○○前為夫妻，被告丁○○分別於80年
    8 月12日、81年11月27日產下被告丙○○、乙○○，而依相
    關法令被告丙○○、乙○○推定為原告與被告丁○○之婚生
    子女，嗣後於86年3 月20日與被告丁○○離婚等事實，有戶
    籍謄本在卷可憑，並為被告所不爭執，足信為真實。
五、原告另主張：實際上被告丙○○、乙○○並非被告丁○○自
    原告受胎所生一節，依柯滄銘婦產科進行鑑定結果，認為：
    「本報告如有三個（含）以上STR 點位「可以排除」，則視
    為受測者雙方無親子血緣關係。可以排除血緣關係之體染色
    體STR 點位為：D21S11 D3S1358 D13S317 D2S1338 D19S433
    TPOX D18S51 ，根據以上分析結果，可以排除甲○○與丙○○之親子血緣關係」、「本報告如有三個（含）以上STR 點
    位「可以排除」，則視為受測者雙方無親子血緣關係。可以
    排除血緣關係之體染色體STR 點位為：D8S1179 D21S11
    D3S1358 D13S317 D2S1338 VWH TPOX D18S51 FGA ，根據以
    上分析結果，可以排除甲○○與乙○○之親子血緣關係」等
    語，有開柯滄銘婦產科血緣鑑定報告書2 件在卷可稽，堪認
    原告之主張為信實。從而，原告於96年5 月23日公布增訂之
    民法親屬編施行法第8-1 條規定修正施行後2 年內提起本件
    訴訟，否認被告丙○○、乙○○為被告丁○○自原告受胎所
    生之婚生子，為有理由，應予准許。
據上論結，本件原告之訴為有理由，依民事訴訟法第78條、第85
條第1 項前段，判決如主文。
中    華    民    國    97    年    10    月    21    日
                  家事法庭法  官  張益銘
上列正本證明與原本無異。
如對本判決上訴，須於判決送達後20日內向本院提出上訴狀，並
應繳納上訴費。
中    華    民    國    97    年    10    月    21    日
                          書記官  許白梅


司法院資訊處製作；財團法人民間司法改革基金會備份。
